---
title: "Synthese des analyses du régime alimentaire du chamois dans les Vosges du Sud"
author: "Fédérations départementale des chasseurs de Haute-Saône, des Vosges et du Territoire de Belfort"
date: "3 juillet 2026"
output: html_document

knit: (function(input, ...) {
    rmarkdown::render(
      input,
      output_dir = "/Volumes/SHARED/Git_Projects/Regime_alimentaire_chamois/Output"
    )
  })
---

```{r setup, include=FALSE}
knitr::opts_chunk$set(echo = TRUE)
options(dplyr.summarise.inform = FALSE)
```

```{r load-data, echo=FALSE, warning=FALSE, include=FALSE}
library(ggplot2)
library(dplyr)
library(leaflet)

# Si besoin de mettre à jour, refaire tourner "1_Description_species_animal.R"
load("../Output/Rdata/species_an_occ1.Rdata")
# Si besoin de mettre à jour, refaire tourner "1_Description_species_plants_trnl.R"
load("../Output/Rdata/diet_long_chamois.Rdata")
# Si besoin de mettre à jour, refaire tourner "4_SuppRegime.R"
load("../Output/Rdata/scores_pcoa.Rdata")
load("../Output/Rdata/var_exp_pcoa.Rdata")
load("../Output/Rdata/pianka_df.Rdata")
load("../Output/Rdata/diet_wide_chamois.Rdata")
load("../Output/Rdata/diet_wide_chamois_pardep.Rdata")
```

## Etat des lieux des plantes présentes dans la bdd Régime et BFC

Toutes les espèces de plantes identifiées dans le régime sont bien dans la bdd BFC. 
Dans le régime (lot 1, trnl), 63 plantes sont identifiées au niveau de l'espèce, 41 au genre, 10 à la famille, 3 à l'ordre et 1 à la classe.
Si l'on s'intéresse à toutes les plantes de la colonne "species_list" (toutes les plantes appartenant à un genre, à une famille ou un ordre) alors il y a 19 espèces non présentes dans la bdd BFC.

## Etat des lieux des espèces animales échantillonnées

Sur 180 fecès échantillonnées, 115 sont du chamois, 11 du cerf, 4 du chevreuil et 50 n'ont été attribuées à aucune espèce. Parmi les 115 du chamois, 6 ont eu un souci dans le séquençage (0 partout).

```{r plot1, echo=FALSE}
ggplot(species_an_occ1) +
  geom_bar(aes(x=Taxon1)) +
  ylab("Nombre de fecès") +
  xlab("Espèces identifées")
```

### Nombre de fecès de chamois échantillonnées par jour
```{r plot2, echo=FALSE}
ggplot(species_an_occ1[is.element(species_an_occ1$Taxon1, "Rupicapra rupicapra"),]) +
  geom_bar(aes(x=Date)) +
  ylab("Nombre de fecès")
```

### Nombre de fecès de chamois échantillonnées par département
```{r plot3, echo=FALSE}
ggplot(species_an_occ1[is.element(species_an_occ1$Taxon1, "Rupicapra rupicapra"),]) +
  geom_bar(aes(x=as.factor(as.character(Departement)))) +
  ylab("Nombre de fecès") +
  xlab("Département")
```

### Carte de répartition des échantillons de fecès de chamois

Les localisations sont à vérifier : échantillons sans coordonnées + mauvaises localisations pour certains
```{r map1, echo=FALSE}
leaflet() %>%
  addTiles() %>%
  addCircleMarkers(species_an_occ1[is.element(species_an_occ1$Taxon1, "Rupicapra rupicapra"),]$Longitude, 
                   species_an_occ1[is.element(species_an_occ1$Taxon1, "Rupicapra rupicapra"),]$Latitude, radius=1)
```



## Régime alimentaire

### Composition : pourcentage moyen de chaque plante dans les fecès

Dans le graphique ci-dessous sont présentées uniquement les plantes avec une pourcentage moyen dans les fecès d'au moins 1%.
Tous départements et mois confondus, les trois plantes les plus présentes dans le régime des chamois sont les rosacées, 
les érables et la myrtille.

```{r regime1, echo=FALSE}
species_trnl_long1 <- diet_long_chamois %>%
  group_by(N_Antagene) %>%
  mutate(pourcentage_occ = occurrences/sum(occurrences, na.rm=T)*100) %>%
  filter(!N_Antagene %in% c("E00963497", "E00963498", "E00963508", "E00963751", "E00963843", "E00944163"),
         !is.na(Departement)) %>%
  group_by(N_Antagene) %>%                         
  filter(sum(occurrences, na.rm = TRUE) > 0) %>%
  ungroup() %>%
  group_by(species) %>%                         
  filter(sum(occurrences, na.rm = TRUE) > 0) %>%
  ungroup() %>%
  select(-Date) %>%
  left_join(species_an_occ1[,c("N_Antagene","Date")], by = "N_Antagene") %>%
  mutate(Month = as.factor(as.character(lubridate::month(Date))))

# Calcul de la fréquence de séquences (% moyen de séquences dans le régime)
freq_seq_mean <- species_trnl_long1 %>%
  group_by(species) %>%
  summarise(
    n = n(),
    moyenne = mean(pourcentage_occ, na.rm = TRUE),
    sd = sd(pourcentage_occ, na.rm = TRUE),
    se = sd / sqrt(n),
    t = qt(0.975, df = n - 1),
    IC_inf = moyenne - t * se,
    IC_sup = moyenne + t * se
  ) %>%
  arrange(desc(moyenne))

ggplot(freq_seq_mean[which(freq_seq_mean$moyenne>1),], aes(x = reorder(species, -moyenne), y = moyenne)) +
  geom_bar(stat = "identity", fill = "skyblue") +
  geom_errorbar(aes(ymin = IC_inf, ymax = IC_sup), width = 0.2) +
  labs(
    x = "Espèce",
    y = "Moyenne (en %)",
    title = "Moyenne du pourcentage de séquences par espèce avec IC 95%"
  ) +
  theme_minimal() +
  theme(axis.text.x = element_text(angle = 45, hjust = 1))
```

### Fréquence d'occurrence (= pourcentage de fois où une plante est présente dans une fecès)

Dans le graphique sont présentées uniquement les plantes présentes dans au moins 5% des fecès. 
Tous départements et mois confondus, les rosacées, la myrtille et la ronce sont respectivement
présentes dans 84%, 61% et 60% des fecès. 

```{r regime2, echo=FALSE}
n_feces <- length(unique(species_trnl_long1$N_Antagene))

freq_occ <- species_trnl_long1 %>%
  group_by(species) %>%
  filter(!occurrences == 0) %>%
  summarise(freq_occ = n()/n_feces*100) %>%
  arrange(desc(freq_occ))

ggplot(freq_occ[which(freq_occ$freq_occ>5),], aes(x = reorder(species, -freq_occ), y = freq_occ)) +
  geom_bar(stat = "identity", fill = "skyblue") +
  labs(
    x = "Espèce",
    y = "Fréquence d'occurrence (en %)",
    title = "Fréquence d'occurrence"
  ) +
  theme_minimal() +
  theme(axis.text.x = element_text(angle = 45, hjust = 1))
```


## Variabilité inter-départements
```{r regime1-pardepartement, echo=FALSE, warning = FALSE}
# include = FALSE pour ne pas afficher le graphique
# Calcul de la fréquence de séquences (% moyen de séquences dans le régime) par département
freq_seq_mean_pardep <- species_trnl_long1 %>%
  group_by(species, Departement) %>%
  summarise(
    n = n(),
    moyenne = mean(pourcentage_occ, na.rm = TRUE),
    sd = sd(pourcentage_occ, na.rm = TRUE),
    se = sd / sqrt(n),
    t = qt(0.975, df = n - 1),
    IC_inf = moyenne - t * se,
    IC_sup = moyenne + t * se
  ) %>%
  filter(!is.na(Departement)) %>%
  arrange(desc(moyenne))

ggplot(freq_seq_mean_pardep[which(freq_seq_mean_pardep$moyenne>3),], aes(x = reorder(species, -moyenne), y = moyenne)) +
  geom_bar(stat = "identity", fill = "skyblue") +
  geom_errorbar(aes(ymin = IC_inf, ymax = IC_sup), width = 0.2) +
  facet_wrap(~Departement) +
  labs(
    x = "Espèce",
    y = "Moyenne (en %)",
    title = "Moyenne du pourcentage de séquences par espèce avec IC 95%"
  ) +
  theme_minimal() +
  theme(axis.text.x = element_text(angle = 45, hjust = 1))
```


Ci-dessous est représenté l'indice de Pianka qui mesure le chevauchement entre les régimes moyens de chaque département. Plus la valeur est proche de 1 plus les régimes sont similaires entre départements.

```{r pianka, echo=FALSE, warning = FALSE}
ggplot(pianka_df, aes(x = Dept1, y = Dept2, fill = Overlap)) +
  geom_tile() +
  geom_text(aes(label = round(Overlap, 2)), color = "black") +
  scale_fill_gradient(low = "white", high = "darkred", limits = c(0,1)) +
  theme_minimal() +
  labs(title = "Indice de recouvrement de niche (Pianka)", x = "", y = "") +
  theme(axis.text.x = element_text(angle = 45, hjust = 1))
```


## Variabilité inter-individuelle
Dans le 88, le groupe de chamois qui consomme bcp de Acer vient principalement des circuits "Ballon servance" et "Rouge gazon".

```{r heatmap, echo=FALSE, fig.width=20, fig.height=10, out.width="100%"}
heatmap_regime <- species_trnl_long1 %>%
  group_by(species) %>%                         
  filter(mean(pourcentage_occ, na.rm = TRUE) > 1) %>%
  ungroup() %>%
  ggplot(aes(x=species, y=N_Antagene, fill=pourcentage_occ)) +
  geom_tile() +
  ggtitle("Pourcentage de plantes dans les régimes alimentaires des chamois (>1% dans le régime moyen)") +
  scale_fill_gradientn(colours = c("white","goldenrod1","orange","red","black"),
                       limits = c(0, 100),
                       name = "Pourcentages",
                       na.value = "white") +  
  facet_wrap(~ Departement, scales = "free") +
  theme(axis.text.x = element_text(angle = 45, hjust = 1, size = 14),
        axis.text.y = element_text(size = 8),
        strip.text = element_text(face = "bold", size = 11),
        panel.grid = element_blank(),
        legend.position = "right",
        plot.title = element_text(face = "bold", size = 14),
        plot.subtitle = element_text(size = 10)) +
  labs(x = "Plantes",
       y = "Fecès") 
heatmap_regime
```

Ci-dessous est représenté une analyse en composante principale qui mesure la distance euclidienne entre chaque individus. La couleur correspond au département.

```{r pcoa, echo=FALSE, warning = FALSE}
ggplot(scores, aes(x = Axis1, y = Axis2, color = departement)) +
  geom_point(size = 2) +
  stat_ellipse(level = 0.68) +  
  labs(x = paste0("Axis 1 (", var_exp[1], "%)"),
       y = paste0("Axis 2 (", var_exp[2], "%)"),
       color = "Département") +
  theme_minimal()
```

Ensuite, nous avons présenté ces distances sous forme de dendrogramme afin de voir si certaines caractéristiques (départements, mois, circuit de comptage) pouvaient visuellement expliquer les clusters. 

```{r dendrogram, echo=FALSE, warning = FALSE, fig.width=20, fig.height=10, out.width="100%"}
dist_matrix <- dist(diet_wide_chamois[,c(5:159)], method = "euclidean")
hc <- hclust(dist_matrix, method = "ward.D2")
plot(hc, labels = diet_wide_chamois$combi_name, cex = 1.5)
```


## Pour la suite

POUR LA SUITE avec toute la base de données :

- Besoin des coordonnées correctes des collectes de crottes pour faire le lien entre distance de régime et distance géographique

- Attribuer à chaque plante une catégorie : arbres feuillus, conifères, buissons, graminées, forbs, champignons, mousses, autres et explorer les changements entre saisons

- Calcul d'indices de diversité/équitabilité

- Tester l'effet saison et département

- Clusters géographiques ?

- Comment évolue la variabilité inter-individuelle dans le temps ?
