---
title: "Synthese des analyses du régime alimentaire du chamois dans les Vosges du Sud"
author: "Fédérations de chasse de Haute-Saône, des Vosges et du Territoire de Berlfort"
date: "10 avril 2026"
output: pdf_document

knit: (function(input, ...) {
    rmarkdown::render(
      input,
      output_dir = "/Volumes/SHARED/Git_Projects/Regime_alimentaire_chamois/Output"
    )
  })
---

```{r setup, include=FALSE}
knitr::opts_chunk$set(echo = TRUE)
```

```{r load-data, echo=FALSE, warning=FALSE, include=FALSE}
library(ggplot2)
library(dplyr)
library(leaflet)

# Si besoin de mettre à jour, refaire tourner "1_Description_species_animal.R"
load("../Output/Rdata/species_an_occ1.Rdata")
# Si besoin de mettre à jour, refaire tourner "1_Description_species_plants_trnl.R"
load("../Output/Rdata/species_trnl_ok.Rdata")
```

## Etat des lieux des espèces animales échantillonnées

Sur 180 fecès échantillonnées, 115 sont du chamois, 11 du cerf, 4 du chevreuil et 50 n'ont été attribuées à aucune espèce.

```{r plot1, echo=FALSE}
ggplot(species_an_occ1) +
  geom_bar(aes(x=Taxon1)) +
  ylab("Nombre de fecès") +
  xlab("Espèces identifées")
```

### Nombre de fecès de chamois par jour
```{r plot2, echo=FALSE}
ggplot(species_an_occ1[is.element(species_an_occ1$Taxon1, "Rupicapra rupicapra"),]) +
  geom_bar(aes(x=Date)) +
  ylab("Nombre de fecès")
```

### Nombre de fecès de chamois par département
```{r plot3, echo=FALSE}
ggplot(species_an_occ1[is.element(species_an_occ1$Taxon1, "Rupicapra rupicapra"),]) +
  geom_bar(aes(x=as.factor(as.character(Departement)))) +
  ylab("Nombre de fecès") +
  xlab("Département")
```

### Carte de répartition des échantillons de chamois

Les localisations sont à vérifier : échantillons sans coordonnées + mauvaises localisations pour certains
```{r map1, echo=FALSE}
#leaflet() %>%
#  addTiles() %>%
#  addCircleMarkers(species_an_occ1[is.element(species_an_occ1$Taxon1, "Rupicapra rupicapra"),]$Longitude, 
#                   species_an_occ1[is.element(species_an_occ1$Taxon1, "Rupicapra rupicapra"),]$Latitude, radius=1)
```

## Régime alimentaire

# Tous départements et mois confondus


